【裁判字號】    98,判,1174
【裁判日期】    980930
【裁判案由】    進口貨物核定稅則號別
【裁判全文】
最  高  行  政  法  院  判  決
                                      98年度判字第1174號
上  訴  人  財政部基隆關稅局
代  表  人  甲○○
被 上訴 人  優派國際股份有限公司
代  表  人  乙○○
訴訟代理人  蔡朝安  律師
            周維泰  律師
上列當事人間進口貨物核定稅則號別事件，上訴人對於中華民國
96年9月27日臺北高等行政法院96年度訴字第504號判決，提起上
訴，本院判決如下：
    主  文
原判決廢棄，發回臺北高等行政法院。
    理  由
一、上訴人代表人原為丘欣，嗣變更為甲○○，經其聲明承受訴
    訟，於法並無不合，應予准許。
二、被上訴人於民國93年12月30日至95年2月22日間分別委由訴
    外人長豐報關有限公司及新中旅通運股份有限公司向上訴人
    報運自中國大陸進口LCD MONITOR貨物計6批（報單號碼：第
    AL/DA/94/HT07/0403號等6份，詳如附表），原申報海關進
    口稅則（以下簡稱稅則）第8471.60.90.90-3號，稅率FREE
    ，以C1（免審免驗）方式通關，並依關稅法第18條第1項規
    定，按被上訴人申報之事項，先行徵稅驗放，事後再加審查
    。嗣經事後審查結果，來貨具有DVI(數位視訊介面)輸入端
    子，上訴人乃參據財政部關稅總局(下稱關稅總局)93年10月
    6日臺總局稅字第0931017520號函（下稱關稅總局93年10月6
    日函）意旨，將來貨改列稅則號別第8528.21.90號，按稅率
    10%課徵關稅，並據以增估補稅。被上訴人不服，申經復查
    、提起訴願，均遭決定駁回，提起行政訴訟，經原審以96年
    度訴字第504號判決訴願決定及原處分（含復查決定）均撤
    銷，上訴人不服，遂提起本件上訴。
三、被上訴人在原審起訴主張：被上訴人向海關申報進口具有
    DVI輸入端子「液晶(電漿)顯示器」（下稱系爭進口貨物）
    後，在市場行銷之廣告內容標示產品規格之相容性僅有PC（
    個人電腦）及Mac（蘋果電腦）兩種，並不包括電視調諧器
    （TV Tuner）、錄影機、DVD放影機等；而與影像有關之連
    接頭僅有類比及數位兩種，並不包括可接受符合廣播標準視
    頻之Air/CATV、S-Video、Video、RF或R、G、B輸入端子。
    是稅則第8471.60.90號（稅率為0%）與第8528.21.90號（稅
    率10%）之差別，主要為功能及用途之不同。就輸出顯示單
    元本身而言，僅能接收電腦之訊號，就影像監視器而言，僅
    能接收解碼RGB信號或符合廣播標準之訊號，完全與是否具
    有DVI介面無關，應視DVI介面所提供之功能及用途為何而定
    。上訴人如欲對具DVI介面之液晶顯示器課稅，應先修改稅
    則及稅則內之解釋準則，其逕自將具DVI介面顯示器改列稅
    則第8528節，按稅率10%課稅，實屬違法等語，求為判決訴
    願決定、復查決定及原處分均撤銷。
四、上訴人則以：系爭進口貨物含有D-Sub連接器並具有DVI（數
    位視訊介面）輸入端子，可接受數位影像信號，屬與電視接
    收器同類之影像監視器，且實際上LCD MONITOR不論係具DVI
    端子或D-Sub端子，均無法接受符合廣播標準之混合視頻而
    重製彩色影像，上訴人參照關稅總局93年10月6日、94年11
    月3日函及國際商品統一分類制度註解（下稱H.S.註解）第8
    471節註釋，將系爭進口貨物改列稅則號別為第8528.21.90
    號，洵屬有據。又早期進口之LCD MONITOR僅能接受自動資
    料處理機中央處理單元所傳送之訊號，近年來因資訊產品不
    斷創新，部分LCD MONITRO已增加具有DVI（數位視訊介面）
    輸入端子之功能。另歐盟執委會2005年第2171號規章公告，
    對彩色液晶監視器附DVI端子及音效輸出入裝置者應歸列於
    稅號8528.21.90「其他影像監視器」項下，其他各國因關稅
    政策不同，所課稅率亦有不同，尚難比附援引，亦無法拘束
    我國海關之認定等語，資為抗辯，求為判決駁回被上訴人之
    訴。
五、原審斟酌全辯論意旨及調查證據之結果，以：上訴人認本件
    來貨應改列稅則號別第8528.21.90號，按稅率10%課徵關稅
    ，無非以系爭來貨為具有DVI介面端子之LCD MONITOR，不僅
    可供資料處理機使用，且可接收影像訊息，自不符稅則號別
    第8471節註解規定為據。惟系爭進口貨物之後面面板上僅有
    「AUDIO IN」、「D-SUB」、「DVI」、「AC IN」之插頭，
    並無「TV IN」等接受電視訊號之端子等情，業經被上訴人
    於96年9月13日言詞辯論辯論庭時攜同實物到庭經勘驗屬實
    ，是系爭僅具DVI輸入端子而無輸出端子之液晶顯示器貨物
    是否可直接接受廣播電視訊號，即有可議。第以稅則號別第
    8471節與第8528節之區分在於能否接受廣播標準之訊號予以
    編碼產生影像，屬稅則號別第8471節自動資訊處理機顯示單
    元僅能接受自動資料處裡機中央處理單元所傳送之訊號、訊
    息，無法接收符合廣播標準之視訊產生影像，而第8528節所
    謂電視接收器包括電視接收機（包括影像監視器及影像投射
    機），係以能夠將紅（R）綠（G）藍（B）個別輸入或依照
    特殊標準（NTSC,SECAM,PAL,D-MAC等）予以編碼產生影像為
    準。本件進口貨物既無如RF端子「TV IN」可處理接受電視
    訊號之端子，亦無紅（R）、綠（G）、藍（B）端子之裝置
    ，非惟據被上訴人提出彩色列印說明並經本院於言詞辯論辯
    論庭時當庭勘驗實物無訛在案，復為上訴人所不爭執，核與
    中文版第1274、1275頁所載稅則號別第8528節之顯示器應可
    「利用同軸電纜直接連接」、「能夠將紅（R）綠（G）藍（
    B）個別輸入或能依照特殊標準（NTSC,SECAM, PAL,D-MAC等
    ）予以編碼」、「為接收編碼之訊號，監視器必須具備涵蓋
    （分離）R、G及B信號之解碼裝置」等要件並不該當，是系
    爭來貨自無支援影像系統之可能，堪以認定。又DVI接頭係
    有別於傳統D-Sub接頭之螢幕訊號線接頭，DVI係一種新型態
    的顯示連接介面，乃在電腦主機後端與LCD螢幕連接時之插
    座介面，當電腦主機中之顯示卡介面與LCD螢幕訊號線之插
    座都有支援白色的DVI介面時，即可使用DVI連接線以數位之
    方式連接電腦主機與螢幕，讓電腦中之畫面可透過數位型式
    的DVI介面來傳輸到螢幕中顯示；而不具DVI輸入端子之螢幕
    ，如過去傳統之CRT螢幕大部分係使用類比式之D-Sub傳輸介
    面，由於CRT螢幕係以類比的型式來顯示，電腦處理的訊息
    則是數位的型式，故如欲在CRT螢幕顯示，則需透過D-Sub介
    面將訊號先由數位轉成類比型式，至DVI介面因電腦主機與
    螢幕端皆係使用數位的型式來傳遞訊號，無需經過類比與數
    位間之轉換，亦無訊號干擾、衰減或失真之問題，是具有DV
    I輸入端子之螢幕能接收來自電腦端之數位訊號，而不具DVI
    輸入端子的螢幕僅能接收來自電腦端之類比訊號，堪以確定
    。故DVI接頭與D-Sub接頭雖均屬螢幕訊號線接頭，然兩者差
    異在於傳遞影像訊號究係以「數位對數位」抑「類比對數位
    」訊號轉換（此外兩者之差異諸如有無訊號干擾、衰減或失
    真及螢幕畫質是否較清晰穩定等），即堪認定，此與前述螢
    幕顯示器是否具有紅（R）綠（G）藍（B）端子裝置而能個
    別輸入或能依照特殊標準（NTSC,SECAM, PAL,D-MAC等）予
    以編碼等係屬二事，況上訴人所稱不具DVI輸入端子之螢幕
    係不能『支援影像系統』乙節，復因D-Sub介面亦可外接訊
    號轉換器（俗稱電視盒）即可接受符合廣播標準之混合視頻
    重製彩色影像而致無足取，是上訴人徒以透過DVI介面直接
    轉換成數位，能夠直接顯像，即逕認DVI介面能夠支援影像
    系統，非但與上述系爭來貨實際狀況不符，更係將傳遞影像
    訊號之方式（含轉換）與具備涵蓋（分離）R、G及B信號之
    解碼裝置混為一談，殊屬謬誤。本件進口貨物本身因並無稅
    則號別第8528節之顯示器所應具備之要件構件，不符稅則號
    別第8528節規定，是本件來貨原申報之第8471.60.90.90-3
    號稅則號別，要無違誤，自無稅則解釋準則三（丙）規定適
    用之餘地。從而，上訴人所為處分（含復查決定）殊有違誤
    ，訴願決定未察而予以維持，亦不無疏漏，因將原處分（含
    復查決定）及訴願決定撤銷。
六、本院查：本件原審判決將原處分（含復查決定）及訴願決定
    撤銷固非無見。惟查：
（一）按海關進口稅則第8471.60.90號為「其他輸入或輸出單元
      ，在同一機殼內不論其是否含有儲存單元者」，稅率為
      FREE；稅則號別第8528.21.90號為「其他彩色影像監視器
      」，稅率為10%。依據H.S.註解中文版第1165頁D(1)詮釋稅
      則第8471節之自動資料處理機顯示單元，為僅能接收自動
      資料處理機中央處理單元所傳送之信號，無法由符合廣播
      標準（NT5C,SECAM,PAL,D-MAC等）之混合視頻重製彩色影
      像，並且不具音頻電路；另第1232頁詮釋稅則第8528節之
      顯像監視器基本上係由能產生光點並與信號源影像同步顯
      示於螢幕上之裝置所組成，能將R.G.B.個別輸入或能依特
      殊標準（NTSC,SECAM,PAL,D-MAC等）予以編碼，並具有涵
      蓋（分離）R.G.B.信號之解碼裝置。依據海關進口稅則輸
      出入貨品分類表合訂本第84章註五（戊）：機器內裝有自
      動資料處理機或與自動資料處理機結合者，其能達成除資
      料處理外之某特定功能者，應按其特定功能歸列應屬之節
      ，如無適當之節可歸列者，則歸入剩餘節。另據H.S.註解
      第1210頁第13行「稅則第8471節之顯示單元與第8528節所
      列之視頻監視器及電視接收機有幾點之不同，包括下列：
      （1）自動資料處理機顯示單元僅能接受自動資料處理機
      中央處理單元所傳送之信號，無法由符合廣播標準(NTSC
      、PAL……)之混合視頻重製彩色影像，該單元裝配資料處
      理系統特有之各項連接器(例如，RS-232介面、DIN或D-
      SUB連接器)，並且不具備音頻電路……。」故茍系爭來貨
      除了可供自動資料處理機使用外，更可接受數位影像訊號
      者，則依上開規定，即應按其特定功能(處理視頻影像訊
      號)，歸列稅則第8528節，而排除於稅則第8471節外。
（二）查系爭進口貨物之後面面板上僅有「AUDIO IN」、「D-
      SUB」、「DVI」、「AC IN」之插頭，並無「TV IN」等接
      受電視訊號之端子等情，固經被上訴人於96年9月13日言
      詞辯論辯論庭時攜同實物到庭經勘驗屬實。惟上訴人於原
      審言詞辯論時即稱：系爭進口貨物具有「DVI」端子，可
      接收數位影像。被上訴人則稱：系爭進口貨物無法直接接
      收數位影像。就此，上訴人更於其答辯(三)狀記載：被上訴
      人稱系爭貨物雖具DVI介面，然無法接受廣播標準之視頻
      訊號而重製彩色影像云云，惟查被上訴人上揭論述是否真
      實，經諮詢某知名液晶顯示器製造廠之技術及製造部門，
      據稱現今因科技研發進步，顯示器之演進變化極大，目前
      市場上之液晶顯示器均屬「多媒體液晶顯示器」，只要加
      裝訊號轉換器即可銜接除電腦外如電視機、遊戲機、錄放
      影機、DVD播放器，亦即系爭貨物(具D-SUB或DVI端子之液
      晶顯示器)已具備能夠將其紅(R)綠(G)藍(B)個別輸入，並
      能夠依照特殊標準（NTSC,SECAM,PAL,D-MAC等）予以編碼
      ，及具備涵蓋(分離)R、G及B信號之解碼裝置。從而，系
      爭貨物不僅能接受自動資料處理機中央處理單元所傳送之
      信號，亦可接受影像信號，且符合H.S.註解第1278頁第3
      行稅則第8528節之釋示，是以，被上訴人顯然誤解系爭貨
      物之功能，上訴人對於系爭貨物歸列稅則號別第8528.21.
      90號，核屬妥適等語。足見系爭進口貨物究竟能否接受廣
      播標準之視頻訊號，攸關本件稅則號別之認定。
（三）又系爭來貨為影像顯示器，非屬電視接受機，當然不需要
      有「TV IN」端子。乃原判決不察，竟謂「……本件進口
      貨物既無如RF端子『TV IN』可處理接受電視訊號之端子
      ，亦無紅（R）、綠（G）、藍（B）端子之裝置，……核
      與H.S.註解中文版第1278頁第3行(附件4)所載稅則號別第
      8528節之顯示器應可『利用同軸電纜直接連接』、『能夠
      將紅（R）綠（G）藍（B）個別輸入或能依照特殊標準（
      NTSC,SECAM,PAL,D-MAC等）予以編碼』、『為接收編碼之
      訊號，監視器必須具備涵蓋（分離）R、G及B信號之解碼
      裝置』等要件並不該當，是系爭來貨自無支援影像系統之
      可能，堪以認定」等語，對於系爭來貨已具DVI端子，是
      否如上訴人所言，已具備能夠將其紅(R)綠(G)藍(B)個別
      輸入，並能夠依照特殊標準（NTSC,SECAM,PAL,D-MAC等）
      予以編碼，及具備涵蓋(分離)R、G及B信號之解碼裝置，
      不僅能接受自動資料處理機中央處理單元所傳送之信號，
      亦具接受影像信號之功能，不能歸列稅則第8471節等情，
      自有依職權加以查明之必要，以釐清事實真相；又對於被
      上訴人於原審言詞辯論時所稱：「系爭進口貨物無法直接
      接收數位影像」，其所謂「無法直接接收」，究竟真意為
      何？是否正如上訴人所言「只要加裝訊號轉換器，即可銜
      接電視機、遊戲機、錄放影機、DVD播放器」？茍係如此
      ，是否即表示系爭來貨確可接受影像信號？就此，原審亦
      未予究明，俾正確適用稅則號別。原審對此攸關判決結果
      之事項，未能查明上開事實，對當事人之主張重要事項，
      未予調查亦未敘明不可採之理由，已有判決理由不備之違
      法。
（四）又查系爭貨物亦具有「AUDIO IN」端子，為原審所認定之
      事實，則系爭貨物顯可接受音頻訊號，依據H.S.註解中文
      版第1210頁(附件1)就稅則第8471節處理機顯示單元之詮
      釋，為僅能接收自動資料處理機中處理單元所傳送之信號
      ，並且不具備音頻電路。準此，系爭來貨之功能顯已超出
      稅則第8471節之範疇，原審判決認系爭來貨應適用第8471
      節稅則，亦有判決理由不備之違誤。
（五）綜上，原判決既有上開違誤，並其違法影響判決結論，故
      上訴意旨指摘原審判決違法，求予廢棄，即有理由；又本
      件事證尚有未明，有由原審法院再為調查審認之必要，本
      院並無從自為判決；故將原審判決廢棄，發回原審法院再
      為調查後，另為適法之裁判。
七、據上論結，本件上訴為有理由，依行政訴訟法第256條第1項
    、第260條第1項，判決如主文。
中    華    民    國    98    年    9     月    30    日
                    最高行政法院第五庭
                        審判長法官  黃  璽  君
                              法官  姜  素  娥
                              法官  鄭  忠  仁
                              法官  吳  東  都
                              法官  陳  金  圍
以  上  正  本  證  明  與  原  本  無  異
中    華    民    國    98    年    10    月    1     日
                              書記官  彭  秀  玲


司法院資訊處製作；財團法人民間司法改革基金會備份。
